【裁判字號】    95,交聲,325
【裁判日期】    951220
【裁判案由】    違反道路交通管理處罰條例聲明異議
【裁判全文】
臺灣桃園地方法院交通事件裁定       95年度交聲字第325號
異  議  人
即受處分人  良益交通事業股份有限公司
代  表  人  乙○○
原處分機關  交通部公路總局臺北區監理所
上列受處分人因違反道路交通管理處罰條例案件，對於交通部公
路總局臺北區監理所95年6 月15日所為之處分（原處分案號：北
監營裁字裁40—Z00000000 號及北監營裁字裁40—Z00000000 號
），聲明異議，本院裁定如下：
    主  文
異議駁回。
    理  由
一、原處分意旨略以：本件異議人即受處分人良益交通事業股份
    有限公司所有車號425 —GA號營業大貨車（下稱系爭車輛）
    ，於民國95年3 月3 日中午12時57分許在高速公路國道三號
    古坑北磅及於95年4 月8 日下午4 時43分許在高速公路國道
    三號北向273 公里處，分別為內政部警政署國道公路警察局
    （下稱原舉發機關）第八警察隊古坑分隊警員逕行舉發「該
    車經動態地磅出磅後，未依號誌指示續往固定地磅複磅，即
    逕行駛離，違反管制規定」之違規，並填製公警局交字第Z0
    0000000 號、第Z00000000 號2 張違規通知單，受處分人依
    限期到案提出申訴，交通部公路總局臺北區監理所（下稱原
    處分機關）遂於95年6 月15日，開立北監營裁字裁40—Z000
    00000 號與北監營裁字裁40—Z00000000 號裁決書，認受處
    分人違反修正前道路交通管理處罰條例第33條第1 項之規定
    ，各處罰鍰新臺幣（下同）3 千元（受處分人為法人，不依
    道路交通管理處罰條例第63條記點）。
二、聲明異議意旨略以：異議人人所屬之車號425 —GA大貨車，
    為總重9.5 噸之車輛，實載重僅約1.5 噸，於95年3 月3 日
    中午12時57分及95年4 月18日下午4 時43分許，經過2 次磅
    之動態地磅時，明顯無超載之虞，駛出動態地磅後，卻遇紅
    燈警示，分別遭內政部警政署國道公路警察局第八警察隊古
    坑分隊開立之違反道路交通管理事件通知單舉發不遵行號誌
    之違規。但是在國三道南區工程處白河工務段之地磅站，2
    次磅設施所設定再過磅參數，與一般大貨車用路人之駕駛有
    極大差異，有導致大貨車駕駛人陷入號誌違規罰單之陷阱，
    應予以免罰。故爰依法聲明異議，請求撤銷原處分等語云云
    。
三、(一)本件異議人雖設址在臺北縣新莊市○○路437 號，違規地
    點又非屬桃園縣境內，有良益交通事業股份有限公司基本資
    料查詢1 紙、舉發違反道路交通管理事件通知單2 紙可稽，
    惟異議人於桃園縣中壢市○○路○ 段86巷67號設有營業處所
    及通訊地點，經向異議人之代表人乙○○查詢無誤，有本院
    電話紀錄查詢表足參，是本院就本件聲明異議案件，自屬有
    管轄權。(二)按行為後法律或自治條例有變更者，適用行政機
    關最初裁處時之法律或自治條例。但裁處前之法律或自治條
    例有利於受處罰者，適用最有利於受處罰者之規定，94年2
    月5 日制定公布、95年2 月5 日施行之行政罰法第4 條定有
    明文。揆諸上開條文之立法理由，明定法律或自治條例變更
    時之適用，係採「從新從輕」之處罰原則，而所謂「從新從
    輕」原則，就行政罰而言，即該行政罰之適法性，原則上以
    原處分作成時之法律狀態為判斷基準，而非以行政法院判決
    時之法律狀態為判斷基準（最高行政法院95年度判字第335
    號判決參照）。是堪認行政罰之法律變更，係以行政機關（
    交通案件則為監理機關或裁決所）裁處時作為比較基準，蓋
    交通異議事件屬於司法救濟程序，而非主管機關職權作為，
    法院僅在審查原處分是否適法，尚無從以其後變更之新法認
    有利於當事人而加以變更。況如以法院裁定時作為行政罰法
    律變更之比較基準，則受行政機關相同裁罰之受處分人，將
    可能因其聲明異議與否，而異其處罰，自違反平等原則。次
    按道路交通管理處罰條例前經立法院修正，相關條文於94年
    12月28日經總統修正公布，嗣經行政院以95年6 月23日行政
    院院臺交字第0950087685號令發布修正條文除第29條之2 、
    第31條、第31條之2 、第32條之1 、第42條、第73條、第82
    條至84條，自96年1 月1 日施行，其餘均自95年7 月1 日施
    行。查本件交通違規行為發生時，及原處分機關即交通部公
    路總局臺北區監理所裁決時，均在上開條例修正施行之前，
    依前揭說明，本件應適用修正前之規定，尚無新舊法比較適
    用之問題，核先敘明。
四、按「汽車行駛於高速公路或設站管制之道路，而不遵管制之
    規定者，處汽車駕駛人新臺幣三千元以上六千元以下罰鍰。
    」、「載重之貨車、客貨兩用車、聯結車進入地磅站時，應
    依標誌、標線、號誌指示行駛，不得在地磅上緊急煞車，並
    依服務人員或號誌指示停車或開車。」，修正前道路交通管
    理處罰條例第33條第1 項、修正前高速公路交通管制規則（
    修正後全名為高速公路及快速公路交通管制規則）第23條第
    1 項定有明文。
五、經查，異議人所有之系爭車輛於上揭時、地經動態地磅初磅
    後，未依號誌指示續往固定地磅複磅，即逕行駛離之違規行
    為並不否認，核與證人即舉發系爭車輛違規之國道公路警察
    局第八警察隊古坑分隊警員丙○○、甲○○於本院審理中證
    述：當天系爭車輛從進入動態地磅篩選後，未依燈號指示進
    入固定地磅過磅即逕行駛離等語相合，並有內政部警政署國
    道公路警察局公警局交字第Z00000000 號、第Z00000000 號
    舉發違反道路交通管理事件通知單各1 張、違規照片8 幀在
    卷可參（本院卷第39頁至第44頁），異議人所有之系爭車輛
    於上開時、地違規事實堪以認定。至於異議人辯稱：動態地
    磅秤磅有問題，動態地磅是來篩選無過重之虞的車輛，如果
    沒有過重就不用再進行複磅，9 噸重的車，如果有閃燈，就
    要再過磅1 次，如果只載1 噸的物品，閃燈就會造成駕駛人
    的疏忽，該地磅所設的參數顯然有很大的瑕疵云云，今異議
    人所有之系爭車輛既於國道公路古坑地磅處初磅後，未依車
    道管制號誌之指示進入固定地磅複磅而擅行駛離，即有違修
    正前道路交通管理處罰條例第33條第1 項、高速公路交通管
    制規則第23條第1 項之規定，至於該車是否有超載、動態地
    磅所設定之參數是否正確，並非上開規定所考量，且舉發警
    員丙○○、甲○○於本院審理時亦證稱：該燈號明顯，並非
    難以注意，且燈號每3 個月就要測試1 次，如果壞掉，亦會
    顯示每臺車均需過磅之燈號等語，並提出該動態地磅系統95
    年1 月24日之測試報告在卷可稽，異議人所辯難為本院所採
    ，其異議並無理由。
六、按「汽車駕駛人之行為有左列情形之一，當場不能或不宜攔
    截製單舉發者，得對汽車所有人逕行舉發處罰：六、其他違
    規行為經以科學儀器取得證據資料者。」、「前項逕行舉發
    ，應記明車輛牌照號碼、車型等可資辨明之資料，查明汽車
    所有人姓名或名稱、住址後，製單舉發處罰之。」，前揭修
    正前道路交通管理處罰條例第7 條之2 第1 項第6 款、第2
    項，亦有明文規定（本條第1 項第6 款經修正為「經以科學
    儀器取得證據資料證明其行為違規。」並移列至同項第7 款
    ，第2 項修正為「第1 項逕行舉發，應記明車輛牌照號碼、
    車型等可資辨明之資料，以汽車所有人為被通知人製單舉發
    。」並移列至同條第4 項）。再按，如係逕行舉發案件，汽
    車所有人未於應到案日期前到案或雖於應到案日期前到案，
    而未告知處罰機關實際之違規駕駛人者，處罰機關仍應依修
    正前道路交通管理處罰條例第85條第3 項「本條例關於車輛
    駕駛人之處罰，如應歸責於車輛所有人者，處罰車輛所有人
    。」之規定，處罰車輛所有人。
七、綜上所述，異議人所有之系爭車輛分別於95年3月3日中午12
    時57分43分許在高速公路國道三號北向古坑地磅處及於95年
    4月8日下午4時43分許在高速公路國道號北向273公里處，有
    未依燈號指示即逕行駛離之違規，並經原舉發機關以儀器逕
    行舉發等事實，均堪以認定。原處分機關認異議人所有之系
    爭車輛有行駛於高速公路，而不遵號誌之規定，各裁處車輛
    所有人即異議人罰鍰三千元，其認事用法並無違誤，本件異
    議自無理由，應予駁回。
據上論斷，應依道路交通管理處罰條例第87條第2 項、道路交通
案件處理辦法第19條，裁定如主文。
中   華   民   國    95    年     12      月    20    日
                      臺灣桃園地方法院交通法庭
                              法  官    蘇昭蓉
以上正本證明與原本無異。
如不服本裁定，應於送達後五日內，向本院提出抗告狀。
                              書記官    韓若玉
中    華    民    國    95    年    12    月    20    日


司法院資訊處製作；財團法人民間司法改革基金會備份。
